【裁判字號】    89,台抗,356
【裁判日期】    890831
【裁判案由】    違反野生動物保育法開始再審
【裁判全文】
最高法院刑事裁定                                八十九年度台抗字第三五六號
    抗  告  人  甲○○
右抗告人因違反野生動物保育法案件，不服台灣高等法院高雄分院中華民國八十九年
六月五日開始再審之裁定（八十九年度聲再更(一)字第三號），提起抗告，本院裁定如
左：
    主  文
抗告駁回。
    理  由
本件原裁定以按刑事訴訟法第四百二十二條第二款規定，受無罪或輕於相當之刑之判
決，而於訴訟上或訴訟外自白，或發現確實之新證據，足認其有應受有罪或重刑判決
之犯罪事實者，為受判決人之不利益，得聲請再審。此所謂新證據之意義，係指該項
證據於事實審法院判決前已經存在，當時未能援用審酌，至其後始行發見者而言；又
刑事訴訟法關於證據之種類並未設有若何之限制，行政機關就其主管事務函復法院之
公文書，苟與犯罪事實之認定有重要關係，自非不得作為證據。經查抗告人即受判決
人甲○○未經中央主管機關同意，輸入保育類野生動物之產製品熊膽仁，涉犯野生動
物保育法第四十條第一項第一款之罪，經台灣高等法院高雄分院以八十八年度上訴字
第四○六號判決抗告人無罪確定。審理中之民國八十八年六月二十一日，行政院農業
委員會（下稱農委會）以（八八）農林字第八八一二六六六號函略謂：「……二查熊
科動物現生所有種係屬依野生動物保育法第四條第二項指定公告之保育類野生動物，
其飼養、繁殖者併業經同法第五十五條規定公告，亦適用該法規定。三依法務部調查
局之研究分析，熊膽主要含膽汁酸類的金屬鹽（即牛磺熊去氧膽酸（Tauroursodeoxy
cholic acid 簡稱TUDC）。如該成分係由人工合成者，則自非屬野生動物產製品，有
關本案所提之膽汁雖引流自熊體內，惟因膽汁係屬熊膽（動物器官）之重要成分，即
屬野生動物保育法第三條第六款所指動物器官之部分或其加工品，是以仍屬野生動物
產製品。……」等語。上開函係野生動物保育法第二條規定所稱中央主管機關之農委
會之公文書，自得作為證據，且於判決前已經存在，此項新證據足認受判決人受有罪
之判決，確定判決當時未予援用審酌，檢察官據以為受判決人甲○○之不利益聲請再
審，因而裁定本件關始再審。經核於法並無違誤。抗告意旨略稱：上述之農委會函，
原審承辦法官閱後，即在其上蓋印，註明期日八十八年六月二十三日，並詳載「附卷
。」，其後且註記「所附之法令彙編供本院法官辦案參考。」農委會函之見解為原審
法院捨棄不採，已非新證據，判決之見解如有違誤，應依非常上訴予以糾正，不得聲
請再審云云。經查原裁定已就農委會上述函，係屬刑事訴訟法第四百二十二條第二款
規定之所謂確實之新證據，足認受判決人有應受有罪判決之犯罪事實，於理由內詳加
說明。而農委會函，確定判決既未予援用審酌，則承辦法官於閱後所為蓋印及加註，
自不影響於該函仍屬「確實之新證據」。抗告意旨執此指摘，不無誤會，抗告為無理
由，應予駁回。
據上論結，應依刑事訴訟法第四百十二條，裁定如主文。
中      華      民      國    八十九    年      八      月    三十一    日
                              最高法院刑事第三庭
                                  審判長法官  陳  錫  奎
                                        法官  洪  清  江
                                        法官  吳  昆  仁
                                        法官  李  伯  道
                                        法官  陳  世  雄
      右正本證明與原本無異
                                              書  記  官
中      華      民      國    八十九    年      九      月      五      日


司法院資訊處製作；財團法人民間司法改革基金會備份。
